臺灣士林地方法院民事判決　　　　　　九十九年度國字第六號
原　　　告　謝福盛
　　　　　　劉瑞祁
共　　　同
訴訟代理人　蕭隆泉律師
被　　　告　新北市政府環境保護局
法定代理人　鄧家基
訴訟代理人　陳峰富律師
　　　　　　施汎泉律師
　　　　　　劉仁閔律師
上列當事人間國家賠償事件，本院於民國一百年四月二十二日言
詞辯論終結，判決如下：
    主  文
被告應給付原告謝福盛新臺幣捌萬零貳佰貳拾元及自民國九十九
年七月三十一日起至清償日止，按週年利率百分之五計算之利息
。
原告其餘之訴駁回。
訴訟費用由被告負擔十三分之一，餘由原告負擔。
本判決得假執行。但被告如以新臺幣捌萬零貳佰貳拾元為原告謝
福盛預供擔保，得免為假執行。
原告其餘假執行之聲請駁回。
    事實及理由
甲、程序方面：
一、依國家賠償法請求損害賠償時，應先以書面向賠償義務機關
    請求之；賠償義務機關對於前項請求，應即與請求權人協議
    ；協議成立時，應作成協議書，該項協議書得為執行名義；
    賠償義務機關拒絕賠償，或自提出請求之日起逾三十日不開
    始協議，或自開始協議之日起逾六十日協議不成立時，請求
    權人得提起損害賠償之訴，國家賠償法第十條第一項、第十
    一條第一項分別定有明文。查原告提起本件訴訟主張被告應
    負國家賠償責任前，已於民國九十九年四月十二日以書面向
    臺北縣汐止市（於同年十二月二十五日改制為新北市汐止區
    ，下同）公所（下稱汐止市公所）請求國家賠償，經協議不
    成立，為兩造所不爭執，並有協議不成立證明書在卷可稽（
    見本院卷(一)第一二○頁），堪證原告於起訴時業已踐行前揭
    法條規定之前置程序。
二、按法人因合併而消滅者，訴訟程序在因合併而設立或合併後
    存續之法人承受其訴訟以前當然停止；中央或地方機關，有
    當事人能力，民事訴訟法第一百六十九條第一項及第四十條
    第四項分別定有明文。查汐止市公所清潔隊原隸屬汐止市公
    所，然臺北縣自九十九年十二月二十五日改制為新北市，汐
    止市公所清潔隊併由新北市政府環境保護局即被告管轄，原
    有業務亦由被告概括承受，有被告組織系統圖、組織章程在
    卷可佐（見本院卷(二)第十七頁至第十八頁），是被告聲明承
    受訴訟，核無不合，應予准許。
乙、實體方面：
一、原告起訴主張：
  (一)訴外人廖志明為汐止市公所清潔隊員，為依法令從事於清潔
    相關工作之公務員，於九十七年七月十七日晚間九時至十時
    許，在其位於臺北縣汐止市○○路○段四三○巷三之一號住
    處飲酒後，已達不能安全駕駛動力交通工具之程度，仍於同
    年月十八日上午九時十分許，執行職務駕駛汐止市公所所有
    車牌號碼六Η—四五九號之環保清潔車（下稱系爭垃圾車）
    ，沿臺北縣汐止市○○○路由東湖往汐止方向行駛，途經福
    德三路與中興路一八三巷交岔路口，原應注意車前狀況，並
    隨時採取必要之安全措施，且當時並無不能注意之情形，竟
    疏未注意及減速，跨越雙黃線，貿然侵入對向車道，因而撞
    擊沿臺北縣汐止市○○路一八三巷之支線道轉出後並已左轉
    進入福德三路欲往東湖方向行駛，由原告謝福盛所駕駛，附
    載原告劉瑞祁，車牌號碼七Ｄ—七一六六號之自用小客貨車
    （下稱系爭小客車）左側，致原告謝福盛受有左肩及左腰扭
    傷；原告劉瑞祁受有頭部外傷併腦震盪、眩暈症等傷害，並
    均為急性壓力反應及憂鬱症病患。廖志明上開過失不法行為
    造成本件車禍之發生，致原告受傷及系爭小客車受損，廖志
    明所屬機關即被告自應負國家賠償責任。
  (二)被告應負國家賠償之金額如下：
    1.系爭小客車受損之金錢賠償：
      系爭小客車左側因本件交通事故遭嚴重撞擊，致前後車門
      凹陷、車體結構嚴重變形，經三和汽車股份有限公司（下
      稱三和汽車公司）預估修復費用為二十八萬四千四百七十
      九元，然三和汽車公司表示，系爭小客車縱加以修復，亦
      失去保護駕駛人及乘客安全之功能，原告謝福盛為免繼續
      負擔稅捐，已將系爭小客車報廢，是系爭小客車回復原狀
      顯有重大困難，依民法第二百十五條規定，被告應以金錢
      賠償原告謝福盛之損害，金額則應依前揭修理費用，故被
      告應賠償原告謝福盛二十八萬四千四百七十九元。
    2.醫療費用之支出：
      原告因本件車禍陸續至國防醫學院三軍總醫院附設民眾診
      療服務處（下稱三軍總醫院），原告謝福盛、劉瑞祁因此
      支出醫療費用二千四百十元、一萬一千四百六十九元。
    3.增加生活上之需要：
      系爭小客車因本件車禍嚴重受損，致原告上下班、接送小
      孩、看診就醫等，均須以計程車代步，原告謝福盛、劉瑞
      祁因而支出計程車費十五萬八千八百四十五元、五萬零七
      十五元。
    4.減少勞動能力：
      原告謝福盛、劉瑞祁因本件車禍各請假一月又八日、一月
      又十二日，薪資損失十萬二千三百四十七元、九萬九千四
      百元。
    5.精神慰藉金：
      原告因本件車禍遭受驚嚇，嚴重焦慮、失眠，精神所受痛
      苦難以言諭，被告應賠償原告謝福盛、劉瑞祁非財產上損
      害賠償各二十萬元。
  (三)為此，依國家賠償法第二條第二項前段、第九條第一項、第
    五條、民法第一百九十三條第一項、第一百九十五條、第一
    百九十六條規定，提起本件訴訟。並聲明：１被告應給付原
    告謝福盛七十四萬八千零八十一元及自起訴狀繕本送達翌日
    起至清償日止，按週年利率百分之五計算之利息。２被告應
    給付原告劉瑞祁三十六萬零九百四十四元及自起訴狀繕本送
    達翌日起至清償日止，按週年利率百分之五計算之利息。３
    願供擔保，請准宣告假執行。
二、被告則以：
  (一)被告所屬清潔隊隊員廖志明因本件交通事故涉嫌酒後不能安
    全駕駛動力交通工具罪嫌，業據臺灣高等法院以九十八年度
    交上易字第六十一號判決廖志明無罪確定，廖志明並無任何
    醉態駕駛行為，至為明確。且上開刑事判決亦認定本件交通
    事故係因原告謝福盛迴車時，有未看清無來往車輛，即行迴
    車之違規，原告謝福盛駕駛系爭小客車依法應禮讓廖志明所
    駕駛系爭垃圾車之直行車先行，廖志明因信賴原告謝福盛會
    遵守交通規則而優先行駛，但原告謝福盛卻違規突入路權歸
    屬直行車之廖志明車道，致使廖志明煞車不及肇事。本件交
    通事故既肇因於原告謝福盛之駕駛行為，實難認被告應負國
    家賠償責任。
  (二)縱認廖志明就本件車禍有過失，被告應負國家賠償責任，原
    告所主張之各項請求亦無理由，分述如下：
    1.系爭小客車受損之金錢賠償部分：
      系爭小客車之價格，應衡酌一般市場交易價格及考量使用
      折舊因素酌定。系爭小客車是否已達無法回復之程度，是
      否影響車體及行車安全，均因系爭車輛已報廢而無法證明
      ，原告率以無單項材料市場客觀價格之修車廠估價單，作
      為損害賠償數額之依據，尚嫌草率。
    2.醫療費用之支出部分：
      原告於事發當日所製作之警詢筆錄時均稱：「無人受傷」
      ，自無從判斷原告提出之診斷證明及醫藥費用單據，與本
      件交通事故相關。又原告劉瑞祁就診期間自九十七年七月
      十八日起至九十八年五月七日止，時間長達十月之久，歷
      次診斷證明之病因均不同，以本件交通事故之輕重程度而
      言，難認具有因果關係。
    3.增加生活上之需要部分：
      原告僅泛言搭乘計程車上下班、接送小孩、就醫之代步費
      用，未敘明其支出之必要性，自難認該費用之支出與本件
      車禍之發生具有關聯性。況原告因本件交通事故所受均屬
      輕傷，亦不影響其日常生活與行動，縱有憂鬱傾向，交通
      方式亦無以計程車代步之必要，其所請求計程車資之支出
      ，已超出一般生活經驗及其身分地位所容許。
    4.減少勞動能力部分：
      原告謝福盛為工程師，原告劉瑞祁為公司專員，依渠等所
      提出之診斷證明書，其病情是否影響其職務之執行，尚非
      無疑，渠等遽予請求勞動能力減少之損失，即失所據。
    5.精神慰藉金：
      原告雖主張其因本件交通事故併有腦震盪、眩暈症、憂鬱
      症等症狀，然原告未實質舉證其受有損害之程度，及該症
      狀對渠等所造成之痛苦與生活上之影響，即各以二十萬元
      作為請求精神慰藉金之數額，實有未當。
  (三)另廖志明與原告於過失傷害刑事案件和解時，已各給付原告
    謝福盛、劉瑞祁之三萬元、七萬元，若被告應負國家賠償責
    任，亦應扣除等語，資為抗辯。並聲明：１原告之訴及假執
    行之聲請均駁回。２如受不利之判決，願供擔保，請准宣告
    假執行。
三、兩造不爭執之事實：
    廖志明為被告所屬清潔隊隊員，於九十七年七月十八日上午
    九時十分許，駕駛系爭垃圾車，沿臺北縣汐止市○○○路由
    東湖往汐止方向行駛，途經福德三路與中興路一八三巷交岔
    路口，與原告謝福盛所駕駛，搭載原告劉瑞祁，沿臺北縣汐
    止市○○路一八三巷迴轉福德三路欲往東湖方向行駛之系爭
    小客車左側發生碰撞，原告向被告請求國家賠償遭拒等情，
    為兩造所不爭執，並有協議不成立證明書附卷足憑（見本院
    卷(一)第一二○頁），復有汐止市公所在職證明書、道路交通
    事故現場圖、道路交通事故調查報告表(一)、(二)、道路交通事
    故照片紀錄表附於刑事卷足憑，業經本院依職權調取本院九
    十七年度審交簡上字第三十九號、九十八年度審交易字第一
    三九號刑事卷全卷核閱屬實，自堪信為真實。
四、得心證之理由：
    原告主張被告所屬清潔隊隊員廖志明於前揭時、地駕駛系爭
    垃圾車執行公務時，過失不法撞及原告謝福盛所駕駛，搭載
    原告劉瑞祁之系爭小客車，致系爭小客車受損、原告謝福盛
    受有左肩及左腰扭傷；原告劉瑞祁受有頭部外傷併腦震盪、
    眩暈症等傷害，原告並均為急性壓力反應及憂鬱症病患，而
    受有前揭損害，被告應負國家損害賠償責任等語，為被告所
    否認，並以前揭情詞置辯，經查：
  (一)按公務員於執行職務行使公權力時，因故意或過失不法侵害
    人民自由或權利者，國家應負損害賠償責任，國家賠償法第
    二條第二項前段定有明文。所謂行使公權力係指公務員居於
    國家機關之地位，行使統治權作用之行為而言，並包括運用
    命令及強制等手段干預人民自由及權利之行為，以及提供給
    付、服務、救濟、照顧等方法，增進公共及社會成員之利益
    ，以達成國家任務之行為。垃圾車司機定時駕駛垃圾車至各
    指定地點清運垃圾，而民眾亦須依規定於定時定點放置垃圾
    ，不得任意棄置，此為國家福利行政（給付行政）範圍，為
    公務員行使公權力之行為（最高法院九十三年度臺上字第二
    五五號判決意旨參照）。查廖志明為被告所屬清潔隊員，於
    上班時間駕駛系爭垃圾車依法令執行垃圾清運工作，此為國
    家福利行政（給付行政）範圍，應屬於公務員行使公權力之
    行為，且為被告所不爭執，本件自有國家賠償法之適用，先
    予敘明。
  (二)本件交通事故之責任歸屬：
    1.依偵查卷附道路交通事故現場圖、道路交通事故調查報告
      表(一)、(二)、道路交通事故照片紀錄表（見臺灣士林地方法
      院檢察署九十七年度偵字第一○四一四號偵查卷第十九頁
      至第二十頁、第二十一頁、第二十二頁、第二十八頁至第
      三十頁）所示，本件車禍地點係在臺北縣汐止市○○路一
      八三巷、福德三路倒Ｙ字型三岔路路口（下稱系爭交岔路
      口），而中興路一八三巷、福德三路為平行雙向兩線道，
      福德三路之中央分向島為窄式附柵欄，與中興路一八三巷
      交會處略呈Ｓ型，系爭交岔路口繪有黃色網狀線。廖志明
      所駕駛之系爭垃圾車行駛之道路號誌為閃光黃燈，屬幹線
      道；原告謝福盛駕駛附載原告謝瑞祁之系爭小客車行駛之
      道路號誌則為閃光紅燈，屬支線道。由二車撞擊後車輛停
      放地點之相對位置，及兩車撞擊後，系爭垃圾車係車頭受
      損、系爭小客車為左側前後門、車窗玻璃、左後視鏡、左
      前葉子板、前擋風玻璃處受損，系爭小客車左側前後門處
      並有系爭垃圾車黃色油漆轉印痕跡等情，足見兩車碰撞地
      點應在該交岔路口網狀線區域內，撞擊點則為系爭小客車
      左側前後門與系爭垃圾車車頭處。
    2.廖志明於九十七年七月十八日警詢時稱：「我從吉林街往
      中興路方向行駛，對方從幸福水泥門口前沿中興路一八三
      巷左迴轉吉林街欲往東湖方向，車禍發生我有看到對方的
      車子，因為當時我有踩煞車，但車身太輕，所以踩煞車會
      使車身打滑，而致無法立刻煞車，所以撞到對方的左前車
      門、左後車門」等語（見同上第一○四一四號偵查卷第七
      頁）；原告謝福盛、謝瑞祁於同日警詢時則分稱：「我當
      時是由幸福水泥方向往中興路行駛，快到中興路一八三巷
      、福德三路口時，迴轉吉林汽車旅館方向時，車身已過一
      半，沒有聽到任何喇叭聲、煞車聲，就聽到撞擊聲，我的
      汽車被猛力的撞擊往前推擠‧‧‧（當時）往中興路方向
      的車流只有少數幾輛，且離我很遠，而往吉林汽車旅館方
      向的車流則是車多，我要迴轉時，還有稍稍停頓，觀察四
      周沒有車時，才迴轉過去‧‧‧第一撞擊點為左側後方門
      板，後來遭受擠壓後造成車輛左前方門板、左前方葉子板
      、右側輪胎破裂、車頂變形、前方擋風玻璃破裂以及左側
      前後車門變形無法開啟」等語（見同上第一○四一四號偵
      查卷第九頁）、「當時我是乘坐我先生謝福盛駕車號七Ｄ
      —七一六六號自小客貨車，由幸福水泥方向往臺北市南港
      上班，途中行駛至中興路一八三巷、福德三路，準備迴轉
      時，有作停看聽動作停住，並觀察四周來往車輛，確認都
      無來車時，才進行迴轉，當車身已經轉過時，就被撞了。
      發生之時，既沒有聽到喇叭聲，也沒有警示的煞車聲」等
      語（見同上第一○四一四號偵查卷第十一頁至第十二頁）
      。足證原告謝福盛駕駛系爭小客車，附載原告謝瑞祁，行
      駛支線道至閃光紅燈之系爭交岔路口時，應係疏未停止於
      交岔路口前，讓幹道車優先通行，即貿然迴轉，廖志明駕
      駛系爭垃圾車，行駛至閃光黃燈之系爭交岔路口，亦疏於
      減速接近，注意安全，小心通過，且未注意車前狀況，並
      採取必要之安全措施，二車因而發生碰撞而肇事。
    3.按特種閃光號誌各燈號顯示之意義如左：一閃光黃燈表示
      「警告」，車輛應減速接近，注意安全，小心通過。二閃
      光紅燈表示「停車再開」，車輛應減速接近，先停止於交
      岔路口前，讓幹道車優先通行後認為安全時，方得續行，
      道路交通標誌標線號誌設置規則第二百十一條第一項定有
      明文。次按汽車行至無號誌或號誌故障而無交通指揮人員
      指揮之交岔路口，支線道車應暫停讓幹線道車先行，未設
      標誌標線或號誌劃分幹、支線道者，少線道車應暫停讓多
      線道先行；車道數相同時，轉彎車應暫停讓直行車先行；
      同為直行車或轉彎車者，左方車應暫停右方車先行；汽車
      行駛時，駕駛人應注意車前狀況及兩車併行之間隔，並隨
      時採取必要之安全措施，道路交通安全規則第一百零二條
      第一項第一款、第二款、第九十四條第三項亦分別定有明
      文。廖志明及原告謝福盛均持有合格之駕駛執照，有渠等
      駕駛執照影本附於偵查卷可佐（見同上第一○四一四號偵
      查卷第二十五頁），自應注意及此。本件肇事地點為閃光
      號誌之交岔路口，廖志明駕駛系爭垃圾車行駛之路線為閃
      光黃燈，屬幹線道；原告謝福盛駕駛之系爭小客車行駛之
      路線為閃光紅燈，屬支線道。且依偵查卷附道路交通事故
      調查報告(一)所載，事發當時天候雨、日間自然光線、道路
      濕潤、無缺陷及障礙物，視距良好，並無不能注意之情事
      ，足見原告謝福盛駕駛系爭小客車，附載原告謝瑞祁，行
      駛支線道至閃光紅燈之系爭交岔路口時，疏未停止於交岔
      路口前，讓幹道車優先通行，即貿然迴轉，致與幹道車即
      廖志明所駕駛，行駛至閃光黃燈之系爭交岔路口，亦疏未
      減速接近，注意安全，小心通過，且未注意車前狀況，並
      採取必要之安全措施之系爭垃圾車相撞，肇致本件交通事
      故之發生。本件交通事故經送請臺灣省臺北縣區車輛行車
      事故鑑定委員會鑑定、臺灣省車輛行車事故覆議鑑定委員
      會覆議，亦認定：原告謝福盛駕駛系爭小客車，支線道迴
      轉未讓幹線道車先行，為肇事主因；廖志明駕駛系爭垃圾
      車，行經閃光黃燈號誌岔路口，未減速接近，注意安全，
      小心通過，且未注意車前狀況，為肇事次因，復有臺灣省
      臺北縣區車輛行車事故鑑定委員會北縣鑑字第九七一三七
      六號鑑定意見書、臺灣省車輛行車事故覆議鑑定委員會九
      十八年一月十九日覆議字第○九八六二○○二一二號函存
      卷可參（見本院卷(一)第三十四頁至第三十五頁、第三十六
      頁），足認原告謝福盛、廖志明就本件交通事故之發生均
      有過失至明。
    4.原告謝福盛因本件交通事故，致系爭小客車左側前後門、
      車窗玻璃、左後視鏡、左前葉子板、前擋風玻璃處受損，
      業如前述，原告謝福盛受有左肩及左腰扭傷；原告劉瑞祁
      受有頭部外傷併腦震盪、眩暈症等傷害，並均為因此外來
      壓力刺激產生身心反應症候群，亦據原告提出三軍總醫院
      診斷證明書為證（見本院卷(一)第二十五頁至第三十三頁）
      。而原告於九十七年七月十八日乃自行就醫，三軍總醫院
      急診處係依原告主訴及診察所見，予以醫療處置並開立診
      斷證明書；又原告謝福盛於同年七月二十一日、同年八月
      四日計二次至三軍總醫院精神科門診，自述車禍後出現情
      緒不穩、失眠、過度警覺、逃避、不敢開車等症狀，三軍
      總醫院給予精神藥物及心理治療；原告劉瑞祁則於同年七
      月二十一日、同年八月十六日、同年月二十八日、同年十
      一月二十七日、同年十二月二十五日、九十八年二月二十
      六日、同年三月十二日、同年四月九日、同年五月七日計
      九次至三軍總醫院精神科門診，其自述車禍後才至精神科
      求診，並出現驚恐不安之情緒、失眠、似車禍場景重現之
      惡夢，其症狀符合外來壓力刺激下之身心反應症候群之診
      斷等情，亦有三軍總醫院九十九年十二月十三日院三醫勤
      字第○九九○○一九四五一號函附卷足憑（見本院卷(一)第
      二一五頁）。本院揆之原告至三軍總醫院急診處及精神科
      就診時間，與本件車禍發生之時間相近，且其傷勢亦與本
      件車禍事故之過程相合。至原告於甫發生車禍後，在當日
      上午十時、十一時許所製作之警詢筆錄，固曾稱：「無人
      受傷」等語（見同上第一○四一四號偵查卷第九頁、第十
      二頁），然原告業於九十七年八月二十三日警詢時補述：
      車禍發生當時因無明顯外傷，始先至派出所製作筆錄，並
      於完成筆錄後旋赴三軍總醫院就醫等語（見臺灣士林地方
      法院檢察署九十七年度偵字第一二七六七號偵查卷第十三
      頁、第十八頁）。而本件車禍之撞擊點係在系爭小客車左
      側前後門處，已如前述，原告當時係坐在前座，其身體並
      未直接受到外力撞擊或磨擦，因此，其身體並未受有直接
      之外傷，致其未能於車禍現場立即發現上述傷勢，及其後
      始出現之身心反應症候群，尚屬事理之常，尚難以原告於
      車禍發生當日警詢時之陳述，遽認原告未因本件車禍受有
      任何傷害。
    5.廖志明就本件車禍之發生固有前揭過失，且其過失與原告
      所受損害結果間，具有相當因果關係，然原告謝福盛就本
      件車禍之發生與有過失，原告謝福盛為原告謝瑞祁之使用
      人，原告劉瑞祁亦應承擔其過失。
    6.原告雖主張廖志明於九十七年七月十七日晚間九時至十時
      許，在其位於臺北縣汐止市○○路○段四三○巷三之一號
      住處飲酒後，已達不能安全駕駛動力交通工具之程度，猶
      於前揭時、地駕駛系爭垃圾車，並於到達交岔路口前跨越
      分向限制線，始肇致本件交通事故之發生等語。查：
      (1)本件交通事故發生後，廖志明經呼氣酒精濃度測試結果
        ，測定值雖為每公升○‧一二毫克，有酒精濃度測試單
        附於偵查卷可憑（見同上第一○四一四號第十六頁），
        廖志明於九十七年七月十八日警詢時固亦坦承：「我是
        九十七年七月十七日二十一時至二十二時許，在住家喝
        酒，我喝啤酒三五五ＭＬ一瓶與高樑酒一杯」等語（見
        同上第一○四一四號第七頁）。然按飲酒後吐氣所含酒
        精濃度須達若干，將導致不能安全駕駛汽車，醫學文獻
        上有認吐氣所含酒精濃度達每公升○‧二五毫克者，有
        輕度協調功能降低之現象；每公升達○‧五毫克者，有
        反應較慢、感覺減低、影響駕駛之現象；每公升達○‧
        七五毫克者，有思考改變、個性行為改變之現象；每公
        升達一‧○毫克者，有步態不穩、噁心想吐、精神混惑
        不清晰之現象；每公升達一‧五毫克者，有說話不清楚
        、感覺喪失、視力模糊等現象；每公升達二‧○毫克者
        ，有體溫降低、血糖降低、肌肉控制差、癲癇發作等現
        象；每公升達三‧五毫克者，有神智不清、反射減低、
        呼吸抑制等現象，有行政院國軍退除役官兵輔導委員會
        臺北榮民總醫院北總內字第二六八六八號函可考。而
        廖志明於九十七年七月十八日上午十時三十七分為警酒
        測時，其呼氣酒精測試值係達每公升○‧一二毫克，有
        酒精濃度測試單可憑，生理上應未出現前揭函示輕度協
        調功能降低之影響，而尚未達不能安全駕駛動力交通工
        具之程度。再依承辦警員所填載汽機車駕駛人酒後生理
        平衡檢測紀錄表內容，亦僅記載廖志明在「雙腳併攏，
        兩手貼緊大腿，將一腳向前抬高離地十五分鐘，並停止
        不動三十秒」、「閉雙眼，三十秒內朗誦阿拉伯數字由
        一○○一至一○三○」，有不合格之情形外，其餘均合
        格等情。而參酌個人身體平衡感優劣、朗誦數字是否順
        暢、不口吃，是否確與廖志明喝酒有關，並無相關對照
        資料（即檢測無喝酒時之反應）可佐，復未據承辦警員
        載明上開不合格所代表喝酒在生理上協調平衡之影響及
        其程度，及其判定不能安全駕駛之具體理由，自難遽以
        採認。又本件車禍係因原告謝福盛駕駛系爭小客車，附
        載原告謝瑞祁，行駛支線道至閃光紅燈之系爭交岔路口
        時，疏未停止於交岔路口前，讓幹道車優先通行，即貿
        然迴轉，而與廖志明所駕駛，行駛至閃光黃燈之系爭交
        岔路口，亦疏未減速接近，注意安全，小心通過，且未
        注意車前狀況，並採取必要之安全措施之系爭垃圾車相
        撞致肇事，已如前述，亦難認本件交通事故之發生與廖
        志明前揭飲酒相關。
      (2)觀諸道路交通事故調查報告表(一)、道路交通事故照片紀
        錄表所示，福德三路之中央分向島為窄式附柵欄，與中
        興路一八三巷交會處略呈Ｓ型，且係向內蜿蜒，系爭垃
        圾車與系爭小客車相撞後，上開柵欄均完好，僅末二枝
        位於系爭垃圾車後方斜四十五度之鐵架空隙內，果若廖
        志明駕駛系爭垃圾車，於進入系爭交岔路口前即已跨越
        分向限制線，系爭垃圾車之車頭豈有未先遭設於該處之
        柵欄阻擋，該處柵欄焉有未受損之可能？再佐以系爭小
        客車於本件車禍後之靜止位置，原撞擊點即系爭小客車
        左側前後門，亦與系爭垃圾車車頭偏離，足見因車禍發
        生時之撞擊力，使二車均已偏離原撞擊位置，系爭垃圾
        車於車禍發生後所處位置，既非原撞擊瞬間之位置，自
        不能執此遽認廖志明於事故發生前有駕駛系爭垃圾車跨
        越分向限制線之違規行為。是以，原告上開主張，自不
        足採。
    7.至被告固抗辯臺灣高等法院以九十八年度交上易字第六十
      一號刑事判決認定，本件交通事故係因原告謝福盛迴車時
      ，有未看清無來往車輛，即行迴車之違規，原告謝福盛駕
      駛系爭小客車依法應禮讓廖志明所駕駛系爭垃圾車之直行
      車先行，廖志明因信賴原告謝福盛會遵守交通規則而優先
      行駛，但原告謝福盛卻違規突入路權歸屬直行車之廖志明
      車道，致使廖志明煞車不及肇事等語。惟按刑事判決所為
      事實之認定，於為獨立民事訴訟之裁判時本不受其拘束，
      原審斟酌全辯論意旨及調查證據之結果，依自由心證為與
      刑事判決相異之認定，不得謂為違法（最高法院二十九年
      上字第一六四○號判例意旨參照）。次按汽車駕駛人對於
      防止危險發生之相關交通法令之規定，業已遵守，並盡相
      當之注意義務，以防止危險發生，始可信賴他人亦能遵守
      交通規則並盡同等注意義務。若因此而發生交通事故，方
      得以信賴原則為由免除過失責任（最高法院八十四年臺上
      字第五三六○號判例意旨參照）。廖志明既有駕駛系爭垃
      圾車行駛至閃光黃燈之系爭交岔路口，未減速接近，注意
      安全，小心通過，且未注意車前狀況，並採取必要之安全
      措施之違規行為，業經本院認定如上，揆諸前揭說明，廖
      志明自不能主張信賴原則，本院亦不受上開刑事判決之拘
      束。是被告上開所辯，亦不足採。
  (三)被告應負之損害賠償額：
    按公務員於執行職務行使公權力時，因故意或過失不法侵害
    人民自由或權利者，國家應負損害賠償責任，國家賠償法第
    二條第二項前段定有明文。本件被告所屬公務員廖志明於駕
    駛系爭垃圾車執行公務時，因有前揭疏失致系爭小客車受損
    、原告受傷，並使原告發生身心反應症候群，則原告依前揭
    規定請求被告負損害賠償責任，自屬有據。茲就被告應負之
    損害賠償額，分述如后：
    1.系爭小客車不能回復原狀之金錢賠償部分：
      (1)按國家損害賠償，除依本法規定外，適用民法規定；國
        家負損害賠償責任者，應以金錢為之，但以回復原狀為
        適當者，得依請求，回復損害發生前原狀，國家賠償法
        第五條、第七條第一項分別定有明文。次按不能回復原
        狀或回復顯有重大困難者，應以金錢賠償其損害，亦為
        民法第二百十五條所明定。又民法第二百十五條所謂回
        復顯有重大困難者，係指回復原狀需時過長、需費過鉅
        或難得預期之結果之情形而言（最高法院八十四年度臺
        上字第一二四二號判決參照）。
      (2)系爭小客車為原告謝福盛所有，係馬自達廠牌、Ｊ一四
        —ＣＮＡ型、排氣量一九八八立方公分、九十一年五月
        出廠，有行車執照可參（見同上第一○四一四號偵查卷
        第二十六頁），經本院函詢臺北縣汽車商業同業公會同
        型、同年份之中古車價為何，該公會函覆本院此車於九
        十七年中古車行情約為二十四萬元，已低於原告謝福盛
        於九十七年七月十八日請三和公司汐止服務廠估價之修
        復費用二十八萬四千餘元（見本院卷(一)第三十七頁至第
        四十頁），且原告謝福盛於本件交通事故發生後，亦選
        擇不予修復而逕行報廢（見本院卷(二)第一○五頁、第一
        ○六頁），足見系爭小客車回復原狀顯有重大困難，自
        應以金錢賠償其損害。而民法第二百十五條所稱「金錢
        賠償其損害」，所指應係價值賠償，故被告應賠償原告
        謝福盛者，係原告謝福盛取得與系爭小客車同一內容車
        輛之費用，是被告依民法第二百十五條規定應以金錢賠
        償原告謝福盛之損害，應以同型、同年份之中古車價於
        九十七年中古車行情價二十四萬元為當。
    2.醫療費用部分：
      本件交通事故致原告謝福盛受有左肩及左腰扭傷、原告劉
      瑞祁受有頭部外傷併腦震盪、眩暈症等傷害，並導致原告
      均產生外來壓力刺激下之身心反應症候群，業如前述。原
      告謝福盛因此支出之醫療費用二千四百十元，及原告劉瑞
      祁因而支出之醫療費用一萬一千四百六十九元，業據原告
      提出三軍總醫院門（急）診醫療費用明細表為證（見本院
      卷(一)第四十一頁至第五十八頁），核均屬必要之醫療費用
      ，應予准許。
    3.交通費用部分：
      原告主張系爭小客車因本件車禍嚴重受損，致原告上下班
      、接送小孩、看診就醫等，均須以計程車代步，原告謝福
      盛、劉瑞祁因而支出之計程車費分為十五萬八千八百四十
      五元、五萬零七十五元等語，並提出計程車專用收據為證
      （見本院卷(一)第六十頁至第一一五頁），惟為被告所否認
      。本院審酌原告所受傷勢集中於頭、肩及腰部，原告之下
      肢既未受傷，並能自理生活起居、外出自由活動，顯見原
      告於就醫期間並無搭乘計程車往返就醫之必要。至原告上
      下班、接送小孩等以計程車代步部分，尚難認與廖志明前
      揭過失行為，具有相當因果關係，是原告此部分請求難認
      正當。
    4.薪資損失部分：
      原告謝福盛、劉瑞祁主張因本件車禍各請假一月又八日、
      一月又十二日，薪資損失分計十萬二千三百四十七元、九
      萬九千四百元，並提出請假證明及薪資證明為證（見本院
      卷(一)第一一六頁至第一一九頁），為被告所否認。經本院
      向原告謝福盛任職之皓恆科技股份有限有限公司（下稱皓
      恆科技公司）、麟瑞科技股份有限公司（下稱麟瑞科技公
      司）查詢原告請假事由及薪資損失金額結果（見本院卷(一)
      第一七三頁、第一四九頁），原告謝福盛於九十七年七月
      十八日、同年月二十一日、同年八月四日因本件交通事故
      就醫而請假，受有薪資損失三千一百四十元（計算式：2,
      826 ＋314 ＝3,140 ）；原告謝瑞祁於九十七年七月十八
      日、同年月二十一日、同年月三十日起至同年八月三十一
      日、同年九月十二日、同年十月十六日、同年十一月二十
      七日、同年十二月二十五日、九十八年二月十九日請假，
      受有薪資損失九千二百七十四元〔計算式：2,290 （大月
      一日薪資，事假扣一日全薪）＋1,145 （大月半日薪資，
      病假扣半薪）×3 ＋1,183 （小月半日薪資，病假扣半薪
      ）×3 ＝9,274 〕部分，應予准許。至原告其餘請假所受
      薪資損失，則與本件車禍所加原告身體傷害無相當因果關
      係，不應准許。
    5.精神慰藉金：
      (1)按慰藉金之多寡，應斟酌雙方之身分、地位、資力與加
        害之程度及其他各種情形核定相當之數額。其金額是否
        相當，自應依實際加害情形與被害人所受之痛苦及雙方
        之身分、地位、經濟狀況等關係決定之（最高法院八十
        五年度臺上字第四六○號判決意旨參照）。
      (2)原告謝福盛因本件交通事故，受有左肩及左腰扭傷、原
        告劉瑞祁則受有頭部外傷併腦震盪、眩暈症等傷害，並
        導致原告均產生外來壓力刺激下之身心反應症候群，多
        次至三軍總醫院就醫，已如前述，是原告依民法第一百
        九十五條第一項前段規定請求賠償精神慰藉金，於法自
        屬有據。爰審酌原告謝福盛、劉瑞祁均係六十年出生，
        分為研究所碩士、大學畢業，原告謝福盛於皓恆科技公
        司資深工程師，月薪八萬零八百元，原告劉瑞祁於麟瑞
        科技公司擔任高級專員，月薪七萬一千元，業據原告自
        陳在卷，並有薪資證明附卷可稽（見本院卷(一)第一八二
        頁至第一八六頁、第一一七頁、第一一九頁），被告為
        新北市政府環境保護局，及原告所受傷害等一切情狀，
        認原告謝福盛、劉瑞祁請求之精神慰撫金應各以三萬元
        、六萬元為適當。原告逾此金額之請求，不應准許。
    6.綜上，原告謝福盛、劉瑞祁得請求之賠償金額各為二十七
      萬五千五百五十元、八萬零七百四十三元。
  (四)按損害之發生或擴大，被害人與有過失者，法院得減輕賠償
    金額，或免除之，民法第二百十七條第一項定有明文。按損
    害之發生或擴大，被害人與有過失者，法院得減輕賠償金額
    ，或免除之；前開規定，於被害人之代理人或使用人與有過
    失者，準用之，民法第二百十七條第一項、第三項定有明文
    ，亦即損害之發生或擴大，被害人之代理人或使用人與有過
    失者，法院得減輕賠償金額或免除之。而駕駛小客車附載他
    人，該他人係因藉駕駛人載送而擴大其活動範圍，駕駛人為
    之駕駛小客車，應認係該他人之使用人，依前開規定，自得
    減免賠償義務人之賠償金額。查本件車禍之發生係原告謝福
    盛駕駛系爭小客車，附載原告劉瑞祁，行駛支線道至閃光紅
    燈之系爭交岔路口時，疏未停止於交岔路口前，讓幹道車優
    先通行，即貿然迴轉，致與幹道車即原告所駕駛，行駛至閃
    光黃燈之系爭交岔路口，亦疏未減速接近，注意安全，小心
    通過，且未注意車前狀況，並採取必要之安全措施之系爭垃
    圾車發生碰撞而肇事，詳如前述。本院斟酌其過失程度，認
    為原告謝福盛應負主要過失責任即百分之六十，而廖志明負
    次要責任即百分之四十為適當，且原告劉瑞祁係原告謝福盛
    如附載之人，藉原告謝福盛載送而擴大其活動範圍，原告謝
    瑞祁對其所使用之人之過失應負同一責任，即應應承擔原告
    謝福盛之與有過失責任，則原告謝福盛、劉瑞祁得請求之金
    額應各減為十一萬零二百二十元（計算式：275,550 ×40﹪
    ＝110,220 ）、三萬二千二百九十七元〔計算式：80,743×
    40﹪＝32,297（元以下四捨五入）〕。此外，原告謝福盛、
    劉瑞祁已並與廖志明達成和解，而各領取和解金額三萬元、
    七萬元，此為兩造所不爭執，並有調解筆錄存卷可證（見本
    院卷(一)第一五八頁至第一五九頁、第一六○頁至第一六一頁
    ），從而，原告謝福盛尚得請求被告賠償八萬零二百二十元
    （計算式：110,220 －30,000＝80,220），原告劉瑞祁則已
    不得向被告請求賠償。
  (五)末按給付無確定期限者，債務人於債權人得請求給付時，經
    其催告而未為給付，自受催告時起，負遲延責任。其經債權
    人起訴而送達訴狀，或依督促程序送達支付命令，或為其他
    相類之行為者，與催告有同一之效力；遲延之債務，以支付
    金錢為標的者，債權人得請求依法定利率計算之遲延利息，
    民法第二百二十九條第二項、第二百三十三條第一項前段分
    別定有明文。又應付利息之債務，其利率未經約定，亦無法
    律可據者，週年利率為百分之五，亦為同法第二百零三條所
    明定。本件起訴狀繕本係於九十九年七月三十日送達被告，
    有送達回證在卷可佐（見本院卷(一)第一二四頁），是原告謝
    福盛就前開得請求之金額，請求被告給付自起訴狀繕本送達
    被告之翌日即九十九年七月三十一日起至清償日止，按週年
    利率百分之五計算之法定遲延利息，亦屬有據。
五、從而，原告謝福盛本於前揭原因事實，依國家賠償法第二條
    第二項前段、第九條第一項、民法第一百九十三條第一項、
    第一百九十五條第一項、第一百九十六條之規定，請求被告
    給付八萬零二百二十元及自起訴狀繕本送達被告翌日即九十
    九年七月三十一日起算之法定遲延利息，為有理由，應予准
    許；至原告謝福盛、劉瑞祁逾此部分所為請求，為無理由，
    應予駁回。
六、原告謝福盛雖陳明願供擔保，聲請宣告假執行，惟核其勝訴
    部分，係所命被告給付之金額未逾五十萬元之判決，爰依民
    事訴訟法第三百八十九條第一項第五款之規定，依職權宣告
    假執行；至原告謝福盛、劉瑞祁敗訴部分，其假執行之聲請
    已失所附麗，應併駁回之。
七、本件事證已臻明確，兩造其餘主張、陳述及所提證據，經審
    酌均與本院前揭判斷不生影響，爰不一一詳予論述，附此敘
    明。
八、據上論結，本件原告之訴為一部有理由，一部無理由，依民
    事訴訟法第三百八十九條第一項第五款、第七十九條，判決
    如主文。
中    華    民    國   100    年    4     月    22    日
                          臺灣士林地方法院民事第三庭
                              法      官  孫萍萍
以上正本證明與原本無異。
如對本判決上訴，應於判決送達後二十日內向本院提出上訴狀；
若委任律師提起上訴者，應一併繳納上訴審裁判費，否則本院得
不命補正逕行駁回上訴。
中    華    民    國   100    年    4     月    22    日
                              書  記  官  劉晏瑄